【裁判字號】    89,訴,755
【裁判日期】    890927
【裁判案由】    侵權行為損害賠償
【裁判全文】
臺灣彰化地方法院民事判決  八十九年度訴字第七五五號
    原      告  乙○○
    被      告  許家興
                甲○○
右當事人間侵權行為損害賠償事件由刑事庭移送前來，本院判決如左：
    主    文
被告許家興應給付原告新台幣伍拾柒萬玖仟元，及自民國八十九年六月三十日起至清
償日止，按年息百分之五計算之利息。
原告其餘之訴駁回。
訴訟費用由被告許家興負擔。
本判決原告勝訴部分，於原告以新台幣貳拾萬元為被告供擔保後，得假執行。
原告其餘假執行之聲請駁回。
    事    實
甲、原告方面：
  一、聲明：(一)被告許家興應給付原告新台幣（下同）三十五萬二千元，及自起訴狀
      繕本送達翌日起至清償日止，按年息百分之五計算之利息。(二)被告許家興、甲
      ○○應連帶給付原告二十四萬二千元，及自起訴狀繕本送達翌日起至清償日止
      ，按年息百分之五計算之利息。(三)願供擔保，請准宣告假執行。
  二、陳述：
    (一)被告許家興於民國八十五年八月間向原告借用新台幣六十萬四千元，並先後交
      付票據號碼為Ｎ00000000號、發票人為甲○○、發票日為八十五年十
      一月十日、金額為二十四萬二千元支票一紙，及票據號碼Ｎ00000000
      號、發票人為許家興、發票日為八十六年二月三十日、金額為三十六萬零二千
      元之支票一紙予原告收執。惟被告許家興早於八十五年十月二十五日成為銀行
      拒絕往來戶，上開支票屆期均未兌現，迄今被告許家興僅償還一萬元。
    (二)被告許家興意圖為自己不法之所有，以詐術使原告陷於錯誤而交付財物，致原
      告受有六十萬四千元之損失，爰依侵權行為之法律關係提起本訴。
    (三)被告甲○○與被告許家興為夫妻關係，其所簽發之支票亦未獲兌現，自應與被
      告許家興負連帶責任，爰一併請求賠償。
  三、證據：提出支票暨退票理由單影本二紙為證。
乙、被告方面：
  一、聲明：原告之訴及假執行之聲請均駁回。
  二、陳述：被告許家興確有向原告借用五十八萬九千元，並交付上開二紙支票予原
      告收執，惟被告甲○○並不知道被告許家興以其支票向原告調借現金等情。
丙、本院依職權調閱被告前科資料。
    理    由
一、按因故意或過失不法侵害他人之權利者，負損害償責任，民法第一百八十四條第
    一項前段定有明文。又關於侵權行為損害賠償請求權，以實際上受有損害為成立
    要件，最高法院四十八年台上字第六八０號判例可資參照。本件原告主張被告許
    家興於右揭時間向其借款，並交付上開二紙支票，嗣後被告許家興僅償還一萬元
    情，業據原告提出支票暨退票理由單影本二紙為證，且為被告許家興所不爭執，
    自堪信為真實。又被告許家興於八十五年九月間向原告借款當時已負債三、四百
    萬元，所借款項均用在清償其他債務，且被告許家興所交付之二紙支票，分別於
    八十五年十月二十五日、同年月二十九日列為拒往來戶等情，業據被告許家興於
    刑事庭供承不諱，有本院八十七年度易字第二一二號刑事判決附卷可參。準此，
    被告許家興於借款當時已明知欠缺清償能力，並於借款時交付二紙殆無兌現可能
    之支票，再參以被告許家興迄今僅清償一萬元等情，則原告主張被告許家興不法
    施用詐術，致其受有財產上之損失，為侵權行為人，亦屬實在。再者，上開二紙
    支票金額合計固為六十萬四千元，惟原告借款當時僅交付現金五十八萬九千元（
    參上開刑事判決第二頁第一行），則原告因被告許家興之詐欺行為，遭受財產上
    損害，扣除被告許家興已償還一萬元，其實際損害額為五十七萬九千元。職故，
    揆諸前開判例意旨，原告依侵權行為之法律關係，請求被告賠償五十七萬九千元
    ，及自起訴狀繕本送達翌日即八十九年六月三十日至清償日止，按年息百分之五
    計算之法定遲延利息，於法並無不合，應予准許，逾此範圍之請求，則為無理由
    ，應予駁回。
二、次按因犯罪而受損害之人，於刑事訴訟程序得附帶提起民事訴訟，對於被告及依
    民法負損害賠償責任之人，請求回復其損害，刑事訴訟法第四百八十七條第一項
    定有明文。查被告甲○○並不知道被告許家興以其支票向原告調借現金，且上開
    借款均由被告許家興出面向原告所調借等情，為原告所不爭執，且原告曾向檢察
    署申告被告甲○○共同詐得上開現款罪嫌部分，亦經臺灣彰化地方法院檢察官認
    被告甲○○犯罪嫌疑不足，並於八十六年十二月十六日以八十六年度偵字第五四
    三九號為不起訴處分確定等情，業經本院依職權調閱被告前科資料查詢屬實。準
    此，被告甲○○不僅於上開刑事訴訟程序未併列為被告，且非共同加害人，縱依
    票據法規定應負發票人責任，然揆諸前開法律規定，原告依侵權行為之法律關係
    ，併請求被告甲○○應連帶賠償二十四萬二千元及法定遲延利息，自屬無據，應
    予駁回。
三、原告陳明願供擔保，聲請宣告假執行，經核其勝訴部分，合於法律規定，爰酌定
    相當擔保金額宣告之；原告其餘假執行之聲請，因訴之駁回而失所附麗，應併予
    駁回。
據上論結，本件原告之訴，為一部有理由，一部無理由，依民事訴訟法第七十九條但
書、第三百九十條第二項，判決如主文。
中      華      民      國    八十九    年      九      月    二十七    日
                                  臺灣彰化地方法院民事第二庭
~B法      官  陳正禧
右正本係與原本無異。
如不服本判決，應於判決送達後二十日內向本院提出上訴狀。
~B法院書記官  李  巧
中      華      民      國    八十九    年      九      月    二十八    日


司法院資訊處製作；財團法人民間司法改革基金會備份。
